臺灣臺北地方法院民事判決　　　　　　 99年度重訴字第653號
原　　　告　英屬維京群島商群體國際股份有限公司台灣分公司
法定代理人　李佩玲
訴訟代理人　洪文浚律師
被　　　告　巨邦國際行銷股份有限公司
法定代理人　黃文擇
訴訟代理人　羅啟恆律師
　　　　　　范曉玲律師
　　　　　　林翰緯律師
　　　　　　鄭雯娗律師
上列當事人間請求返還不當得利事件，本院於民國一００年十一
月十五日辯論終結，判決如下：
    主    文
被告應給付原告新臺幣肆仟肆佰零柒萬伍仟玖佰壹拾貳元，及自
民國九十九年五月十五日起至清償日止，按週年利率百分之五計
算之利息。
訴訟費用由被告負擔。
本判決於原告以新臺幣壹仟肆佰陸拾玖萬貳仟元為被告供擔保後
，得假執行。但被告如以新臺幣肆仟肆佰零柒萬陸仟元為原告預
供擔保，得免為假執行。
    事實及理由
甲、程序方面：
    本件依兩造間授權暨合作契約第二十五條約定，雙方合意以
    本院為第一審管轄法院，依民事訴訟法第二十四條規定，本
    院自有管轄權。
乙、實體方面：
一、原告部分
（一）聲明：
    １被告應給付原告新臺幣（下同）四千四百零七萬五千九百
      一十二元，及自起訴狀繕本送達被告之翌日起至清償日止
      ，按週年利率百分之五計算之利息。
    ２願供擔保請准宣告假執行。
（二）原告起訴主張：
    １兩造於民國九十五年八月八日訂立授權暨合作契約，約定
      由被告自九十六年十月一日起至九十八年九月三十日止，
      獨家授權該公司在臺灣、澎湖、金門、馬祖地區重製並發
      行被告所製作且尚未公開發表之「霹靂布袋戲」視聽著作
      出租版及直銷版ＶＣＤ、ＤＶＤ光碟軟體（下稱系爭著作
      光碟）共二百集、每集含片頭及片尾六十五分鐘，該公司
      每集應支付被告授權權利金二百四十一萬五千元，總計權
      利金為四億八千三百萬元，權利金支付方式為：於九十五
      年九月三十日給付簽約權利金二千七百萬元，自九十六年
      一月起至六月止及九十六年八月起至九十七年十二月止，
      於每月三十日（二月為二十八日）給付權利金一千七百萬
      元，於九十六年七月三十日給付權利金六千五百萬元。
    ２該公司依約給付被告權利金七千八百萬元後，兩造於九十
      六年六月一日訂立增補協議，約定被告同意增加授權系爭
      著作光碟總數至二一二集，是每集權利金減為二百二十七
      萬八千三百零二元【小數點以下四捨五入】，並自同年七
      月起變更每期權利金繳付數額為：於同年七月三十一日、
      八月十五日各給付權利金三千三百四十五萬元，於同年九
      月十五日及自同年十月起至九十七年八月止，每月底給付
      權利金二千八百一十七萬五千元。兩造復於九十六年十二
      月十七日訂立增補協議，自九十七年一月起再次變更每期
      權利金繳付數額為：自九十七年一月起至七月止、十一月
      及九十八年一、三月，每月底給付一千八百萬元，於九十
      七年八、九、十、十二月及九十八年二月，每月底給付二
      千一百九十八萬五千元。
    ３兩造於九十七年十月二日訂立協議書，約定自同日起終止
      兩造間授權暨合作契約，而該公司計至九十七年六月三十
      日止，共支付被告權利金三億一千七百四十七萬二千一百
      五十二元，然被告共僅提供一二０集之系爭著作光碟，依
      約僅能向該公司收取二億七千三百三十九萬六千二百四十
      元之權利金（每集權利金二百二十七萬八千三百零二元乘
      以一百二十集），是該公司溢繳權利金四千四百零七萬五
      千九百一十二元，被告收受該等權利金已無法律上原因受
      有利益，致該公司受有損害，爰依民法第依百七十九條規
      定，請求被告如數返還，並支付自起訴狀繕本送達翌日起
      算之法定利息。
（三）對被告答辯之陳述：
    １兩造間授權暨合作契約於該公司未按期支付權利金時，僅
      約定應按日給付千分之三之違約金，及被告得據以終止契
      約、請求懲罰性違約金二百萬元，並未約定被告無庸返還
      已收之權利金，至兩造合意終止契約時及終止後二次協議
      書亦未就該公司溢繳之權利金為可得沒收之約定，僅計算
      該公司原依約應給付之權利金數額，該公司並未拋棄終止
      前對被告得主張之權利。
    ２該公司所簽發、發票日為九十七年七月至九月之權利金票
      據未能兌現，該公司以前給付之款項足敷權利金為由請求
      延遲付款遭拒，雙方乃於同年十月二日合意終止授權暨合
      作契約，斯時尚未確定由該公司發行之集數、第一二０集
      後之系爭著作光碟由何人發行、何人得向下游廠商收取權
      利金，故未能結算該公司實際應給付之權利金數額，協議
      書並未就該公司應給付之權利金數額為計算、約定。
    ３兩造復於九十七年十月二十日為第二次協議，約定該公司
      將就兩造間授權暨合作契約所生對於直營錄影帶店與區代
      理商之債權，讓與被告，充為被告因終止授權暨合作契約
      所受損害之清償等，如有餘額，被告仍應給付予該公司，
      故斯時方確認由原告發行至一二０集，其後由被告自行發
      行、得收取權利金，該公司乃將第一二一集以後對經銷商
      之權利金債權讓與被告，如認九十七年十月二日協議書第
      六條約定之四千九百九十六萬七千八百五十元為懲罰性違
      約金，已然過高，如被告無庸返還溢收之權利金，違約金
      將高達九千餘萬元，顯然過高。
    ４該公司對被告之九十七年十月二日協議書第六條所定債務
      業經清償九百七十六萬二千六百一十八元（含群體娛樂有
      限公司代被告清償向訴外人黃松義購買不動產之價款三百
      三十五萬元、連帶保證人陳專銘給付六百萬元、被告以票
      據債權強制執行群體娛樂有限公司對訴外人芙林國際股份
      有限公司之股金四十一萬二千六百一十八元）；否認被告
      受有七千餘萬元之損害，且該等權利金於雙方契約終止後
      本無收取之權利。又九十七年十月二日協議書第六條所定
      數額為暫定，係為支付九十八年一月至三月之系爭著作光
      碟權利金，然兩造間授權暨合作契約已經終止，被告並未
      交付九十八年一月至三月發行之系爭著作光碟，實際之損
      害賠償依第十二條約定被告仍得主張，故性質為懲罰性違
      約金，被告不得以該債權抵銷本件不當得利返還債務；另
      該債務為懲罰性違約金性質，顯然過高，應予酌減為二百
      萬元。
（四）證據：提出（原證一）授權暨合作契約、（原證二、三）
      增補協議書、（原證四）付款票據明細、（原證五）臺灣
      高等法院九十九年年度上易字第二三四號九十九年七月二
      十日準備程序筆錄、（原證六）97.10.20協議書、（第一
      ０四至一０七頁）原證六附件、（原證七）臺灣高等法院
      九十九年度上易字第二三四號民事判決、（原證八）契約
      書、（第二０二至二０四頁）臺灣高等法院一００年度再
      易字第三五號民事判決。
二、被告部分
（一）聲明：原告之訴駁回，如受不利益判決，願供擔保請准免
      為假執行。
（二）被告則以：
    １兩造間授權暨合作契約關於增加授權發行十二集系爭著作
      光碟部分，係回饋基層出租店，每集授權之權利金數額並
      未變更，仍為每集二百四十一萬五千元，性質為贈與；則
      該公司業已提供一二０集系爭著作光碟予原告，原告應支
      付之權利金為二億八千九百萬元。
    ２兩造於九十七年十月二日合意提前終止授權暨合作契約，
      係因原告無法繼續依約給付陸續到期之權利金，為可歸責
      於原告之事由致契約無法履行，依契約第十三條第四點、
      第十七條約定之反面解釋，該公司無庸退還已受領之權利
      金。
    ３況兩造於九十七年十月二日簽立協議書時，業已結算確認
      原告尚積欠該公司九十七年七至九月之權利金四千九百九
      十六萬七千八百五十元（九十七年七月三十一日應給付之
      權利金一千八百萬元、八月三十一日、九月三十日各應給
      付權利金二千一百九十八萬五千元，扣除已支付之權利金
      二百萬元、一千萬二千一百五十元），且知悉發行集數為
      一二０集，該公司並無應退還原告之款項，且該公司保留
      因原告無法履行契約所生損害賠償等權利，並得再向原告
      請求四千九百九十六萬七千八百五十元之權利金，兩造間
      終止並未以發行集數為結算權利義務之基準。依協議書文
      義，前述四千九百九十六萬七千八百五十元為權利金，並
      非懲罰性違約金。兩造簽立九十七年十月二日協議書真意
      為：原告除已付權利金不得請求返還外，尚應給付九十七
      年七至九月到期之權利金，及讓與對各直營錄影帶出租店
      及區代理商之債權，退出後續發行系爭著作光碟事宜，以
      換取該公司同意終止授權契約，並處理後續發行事宜，無
      結算或返還權利金問題。
    ４終止契約僅有向後發生效力，並無溯及之效力，而依兩造
      間授權暨合作契約及增補協議書之約定，該公司本有權於
      九十八年三月底前收取全部二００集系爭著作光碟之權利
      金，而至九十七年十月二日前，原告交付之權利金三億零
      五百九十二萬二千八百元均係該公司依約得收取者，自非
      無法律上原因受有利益。況依兩造間授權暨合作契約第六
      條第三項約定，原告所支付之權利金票據，一期不給付視
      為全部到期，故該公司本有權收取全部四億八千三百萬元
      之權利金，該公司收取之三億零五百九十二萬二千八百元
      權利金非無法律上原因受有利益甚明。
    ５至九十七年十月二十日協議書旨在補足同年月二日協議書
      關於債權轉讓之部分，因第一二０集以後部分由該公司自
      行發行，但原告前已向店家收取第一二０集後之權利金，
      故原告應將第一二０集以後之權利金債權轉讓予該公司。
      九十七年十月二日僅發行至第一一六集，惟因第一一七至
      一二０集光碟業已以原告名義製作完成，故實際由原告發
      行至一二０集。
    ６（先稱）計至九十七年六月三十日止，原告確已給付權利
      金三億一千七百四十七萬二千一百五十二元之權利金（見
      第三七頁書狀），（後改稱）原告共僅給付該公司三億零
      五百九十二萬二千八百元之權利金，縱有溢收，數額亦僅
      一千六百一十二萬二千八百元。如認該公司對原告負有返
      還不當得利返還債務，以九十七年十月二日協議書第六條
      四千九百九十六萬七千八百五十元之權利金債權抵銷對原
      告之不當得利返還債務；另該公司因終止短收四千二百七
      十萬八千三百五十一元之權利金，並額外支付三千九百四
      十二萬八千六百零四元（含一百一十五萬六千零二十七元
      之運費、燃料費、郵資等），合計八千二百一十三萬二千
      四百五十五元，受有損失，併以前述損害賠償債權抵銷對
      原告之不當得利返還債務。
    ７九十七年十月二日協議書第六條所定債務固經連帶保證人
      陳專銘給付六百萬元，另該公司執行群體娛樂有限公司對
      訴外人芙林國際股份有限公司之股金，但扣除訴訟費用、
      執行費，僅受償四十一萬二千六百一十八元等語，資為抗
      辯。
（三）證據：提出（被證一）授權暨合作契約、（被證二、三）
      增補協議書、（被證四）97.10.02協議書、（被證五）臺
      灣士林地方法院九十八年度訴字第一０一三號民事判決、
      （第一一一頁）終止合約聲明、（第一八二頁）劇集明細
      、（被證六）收支明細、（被證七）臺灣士林地方法院債
      權憑證、（被證八）九十九年十月六日言詞辯論筆錄、（
      被證九、十）彰化縣、臺中市影音節目發行商業同業公會
      函、（被證十一）97.10.20協議書、（被證十二）汐止龍
      安郵局第七二三號存證信函、（被證十四）帳務明細表，
      並聲請訊問證人即壓片工廠經理彭城涵法。
三、原告主張之事實，業據提出授權暨合作契約、增補協議書、
    付款票據明細、臺灣高等法院九十九年年度上易字第二三四
    號九十九年七月二十日準備程序筆錄、97.10.20協議書、臺
    灣高等法院九十九年度上易字第二三四號民事判決、契約書
    、臺灣高等法院一００年度再易字第三五號民事判決為證，
    上開證據之真正，並為被告所不爭執，應堪信為真實，但原
    告之請求均為被告否認。
    被告所辯亦據提出授權暨合作契約、增補協議書、97.10.02
    協議書、臺灣士林地方法院九十八年度訴字第一０一三號民
    事判決、終止合約聲明、劇集明細、收支明細、臺灣士林地
    方法院債權憑證、九十九年十月六日言詞辯論筆錄、彰化縣
    、臺中市影音節目發行商業同業公會函、97.10.20協議書、
    汐止龍安郵局第七二三號存證信函、帳務明細表，並引用證
    人彭城涵法之證述為憑，該等證據之真正，除收支明細、帳
    務明細表外，並為原告所不爭，亦堪信為真，但被告所辯均
    為原告否認。
四、茲分述如下：
（一）兩造不爭執之事實：
    １兩造於九十五年八月八日訂立（原證一、被證一）授權暨
      合作契約，約定由被告自九十六年十月一日起至九十八年
      九月三十日止，獨家授權原告在臺灣、澎湖、金門、馬祖
      地區重製並發行系爭著作光碟共二百集、每集含片頭及片
      尾六十五分鐘，原告每集應支付被告授權權利金二百四十
      一萬五千元，總計權利金為四億八千三百萬元。權利金支
      付方式為：原告於契約簽訂同時給付簽約權利金二千七百
      萬元，三日內將剩餘權利金簽發到期日如下之二十四紙支
      票交付被告，自九十六年一月起至六月止及九十六年八月
      起至九十七年十二月止，於每月三十日（二月為二十八日
      ）給付權利金一千七百萬元，於九十六年七月三十日給付
      權利金六千五百萬元。
      契約第六條第三點約定：「如被授權人（即原告）未依本
      契約第６‧２條所訂之方式如期支付權利金時，原得分期
      支付之授權金視為全部到期，被授權人同意即刻支付權利
      金全額，授權人（即被告）並得依本契約第十二條之規定
      辦理」。
      第七條第一點約定：「除雙方當事人另有協議外，授權人
      原則上應每週提供被授權人二集系列布袋戲節目之BETACA
      M母帶‧‧‧以供被授權人製作本契約第二條所訂之影音
      產品及發行之用‧‧‧」。
      第八條第一點約定：「被授權人同意，於收受授權人提供
      之每集系列布袋戲節目BETACAM母帶後，應於七日內依約
      將本契約第二條所訂之影音產品製作完成，並提供予經銷
      商發片，以供其鋪貨與租賃之用，被授權人並應完全遵守
      授權人每月提供之『發片進度表』，執行發片進度」。
      第十二條「違約責任」約定：「12.1除本契約另有約定或
      雙方當事人另有協議外，任一方當事人因可歸責之事由違
      反本契約時，他方當事人得以書面通知違約方終止本契約
      ，並得向違約方請求賠償因此所生之損害」。「12.2被授
      權人如有違反本契約第1.3條、第5.1條、第5.5條、第6.1
      條、第 9.1條、第十四條、第十五條之情形，授權人除得
      於書面催告後依第12.1條主張損害賠償外，被授權人亦應
      支付授權人貳佰萬元之懲罰性違約金」。
      第十三條「契約終止」第二點約定：「除雙方當事人另有
      協議或法令另有強制或禁止規定外，本契約得因下列事由
      終止之：１雙方當事人合意終止。２任一方當事人消滅、
      解散或進入重整、破產或清算程序或有退票、債信不良時
      。３任一方當事人因違反本契約之約定，他方當事人得依
      契約第十二條主張之終止」；第四點約定：「如因第十六
      條（應為第十七條之誤）非可歸責於雙方當事人之事由致
      契約無法繼續履行時，授權人應依未交付節目之部分按比
      例退還已受領之權利金予被授權人」；第五點約定：「本
      契約第 2.2條、第5.1條、第5.2條、第6.2條、第6.3條、
      第8.2條、第8.3條、第十二條、第13.3條不因本契約之終
      止而失其效力」。
      第十七條「不可抗力」約定：「任一方當事人，因火災、
      地震、洪水、罷工、戰爭、政府命令、內亂、革命、法院
      命令，或其他天災地變或突發事件，導致不能履行或延遲
      履行本契約時，遲延或違約之一方應於事件發生後立即通
      知他方，並由雙方磋商補救措施，不得逕以違約論」。
    ２兩造復於九十六年六月一日訂立（原證二、被證二）增補
      協議，約定被告同意增加授權系爭著作光碟總數至二一二
      集，由原告藉此回饋予基層出租店，權利金總額應維持原
      契約之內容，權利金之支付原告應按原契約之約定開立支
      票予被告，並自同年七月起變更每期權利金繳付數額為：
      於同年七月三十一日、八月十五日各給付權利金三千三百
      四十五萬元，於同年九月十五日及自同年十月起至九十七
      年八月止，每月底給付權利金二千八百一十七萬五千元，
      被告收受原告前述票據後，將原開立未到期之票據返還原
      告，未盡事宜悉依原契約之約定。
    ３兩造再於九十六年十二月十七日訂立（原證三、被證三）
      增補協議，約定權利金之支付原告應按原契約之約定開立
      支票予被告，並自九十七年一月起變更每期權利金繳付數
      額為：自九十七年一月起至七月止、十一月及九十八年一
      、三月，每月底給付一千八百萬元，於九十七年八、九、
      十、十二月及九十八年二月，每月底給付二千一百九十八
      萬五千元，被告收受原告前述票據後，將原開立未到期之
      票據返還原告，原告並應於九十六年十一月二日、十二月
      三十一日各匯款一千萬元至被告帳戶，未盡事宜悉依原契
      約之約定。
    ４兩造於九十七年十月二日簽立（被證四）協議書，載稱：
      原告（乙方）委託被告（甲方）製作布袋戲節目及其他合
      作事宜，雙方於九十五年八月八日簽訂授權暨合作契約，
      又於九十六年十二月十七日就變更委託製作契約付款日期
      在簽訂增補協議，因原告無法依約給付被告權利金，故雙
      方同意自九十七年十月二日起終止授權暨合作契約及增補
      協議。
      協議第一條約定：「甲乙雙方同意自九十七年十月二日起
      終止發行合約，乙方應自發行合約終止之日起，立即停止
      所有與發行合約相關之權利」。
      第二條約定：「就乙方因發行合約與直營錄影帶出租店、
      區代理商所簽訂或其他廠商之合約，乙方應於本協議簽訂
      後五日內將所有出租店合約正本交予甲方並以書面告知甲
      方實際發片及收款狀況」。
      第三條約定：「乙方同意就與發行合約所生產之庫存ＤＶ
      Ｄ、ＶＣＤ（包括出租版及直銷版），乙方應無條件將所
      有ＤＶＤ、ＶＣＤ之所有權於簽定本協議時立即移轉予甲
      方，乙方並應於簽定本協議後十日內交付所有庫存ＤＶＤ
      、ＶＣＤ」。
      第四條約定：「乙方同意於簽定本協議後五日內提供所有
      發行合約終止日前與直營錄影帶出租店及下游區代理商相
      關詳細財務資料‧‧‧」。
      第五條約定：「乙方同意就原乙方所雇用之人員得至甲方
      任職於相同性質業務，該雇用之人不受與乙方之競業禁止
      義務及保密義務拘束‧‧‧」。
      第六條約定：「乙方同意，至九十七年十月一日止，乙方
      仍積欠甲方九十七年七月至九月份權利金共肆仟玖佰玖拾
      陸萬柒仟捌佰伍拾元整，乙方並應就積欠權利金以書面向
      甲方提出償還計畫」。
      第八條約定：「乙方自發行合約終止之日起，應立即停止
      或處分使用任何屬於甲方之著作物或相關之智慧財產權」
      。
      第九條約定：「乙方保證應盡最大努力及採行一切必要措
      施協助甲方順利處理甲方與錄影帶出租店與區代理商後續
      簽訂發行布袋戲ＤＶＤ、ＶＣＤ等相關事宜」。
      第十條約定：「乙方應將所有發行合約中布袋戲節目之BE
      TACAM母帶、壓片母盤及甲方所提供之資料、物品於發行
      合約終止後五日內退還甲方」。
      第十一條約定：「乙方同意，就發行合約所產生之乙方對
      所有與直營錄影帶出租店與區代理商之債權，同意全部轉
      讓予甲方」。
      第十二條約定：「甲乙雙方同意，就乙方因無法履行發行
      合約所生之對甲方的賠償責任及其他甲方得對乙方主張之
      權利，不因甲乙雙方簽訂本協議而喪失，甲方仍得對乙方
      主張賠償責任及其他因乙方無法履行發行合約所生之相關
      權利」。
    ５九十七年十月二日原告業已發行系爭著作光碟至第一一六
      集，嗣續發行至第一二０集，自第一二一集起由被告自行
      發行。
    ６兩造於九十七年十月二十日簽訂（原證六、被證十一）協
      議書，第一點約定確認九十七年十月二日協議書第十一條
      之債權明細包括原告與全臺灣地區錄影帶出租店、連鎖
      店依原告與各該店家所簽之影片授權出租協議書應收之使
      用費或權利金契約債權，協議書附件所示之票據債權；
      第二點約定雙方確認前述債權讓與緣由為雙方間授權暨合
      作契約及增補協議因故終止，致被告受有損害，且原告已
      無法再依與全臺灣地區錄影帶出租店間影片授權出租協議
      履行應提供系爭著作光碟節目義務，由被告與全臺灣地區
      錄影帶出租店另訂新約持續提供系爭著作光碟，為彌補被
      告之損失，原告乃同意第一點之債權讓與被告；第三點約
      定被告應協助原告終止與全臺灣地區錄影帶出租店原訂影
      片授權出租協議，原告於被告與全臺灣地區錄影帶出租店
      簽訂新影片出租授權契約時，提供協助；第四點約定被告
      就第一點所述債權如最終獲債務人實際清償時，就實際受
      償金額扣除所受損害、受償支出之必要成本，仍有餘額時
      應給付原告；第五點約定被告所執有之授權暨合作契約及
      增補協議自九十七年十月二日終止後，自九十七年七月陸
      續到期之原告票據，暫由被告執有為最終結算擔保，暫不
      提示，如結算後應返還原告即返還，但票據期日已到者，
      原告同意另簽發同額一年期票據換回。
      協議書附件除記載類別為支票或本票或刷卡、客戶名稱、
      合約總額外，簽約集數均為二一二集，且分別計列第一至
      一二０集之數額及第一二一至二一二集之數額，以及預付
      金額、應付金額（參見第一０四至一０七頁二五九、二六
      ０頁）。
（二）系爭著作光碟每集權利金數額部分
    １兩造於九十五年八月八日訂立之授權暨合作契約，約定被
      告獨家授權原告重製並發行系爭著作光碟二百集，原告每
      集應支付被告授權權利金二百四十一萬五千元，總計權利
      金為四億八千三百萬元，惟兩造復於九十六年六月一日訂
      立增補協議，約定被告同意增加授權系爭著作光碟總數至
      二一二集，權利金總額維持原契約之內容，有（原證一、
      被證一）授權暨合作契約、（原證二、被證二）增補協議
      書附卷可稽，前已述及，是兩造間授權暨合作契約就系爭
      著作光碟每集權利金業已變更為二百二十七萬八千三百零
      二元【小數點以下四捨五入】（計算式：權利金總額四億
      八千三百萬元，除以二一二集）。
    ２被告雖辯稱增加授權發行十二集系爭著作光碟部分，係回
      饋基層出租店，性質為贈與，每集授權之權利金數額並未
      變更，仍為每集二百四十一萬五千元云云，惟兩造間於九
      十六年六月一日簽立增補協議旨為變更兩造間授權暨合作
      契約內容，此由該增補協議首揭「‧‧‧訂有授權暨合作
      契約在案，惟因考量市場萎縮及出租量衰退之現況表現，
      為回饋予基層出租店，爰訂立本增補協議書‧‧‧」等語
      即明，易言之，原告如未與被告訂立授權暨合作契約、支
      付權利金經被告授權發行二００集之系爭著作光碟，被告
      無可能增加授權原告重製發行系爭著作光碟十二集，是被
      告增加授權原告重製發行系爭著作光碟十二集，並非與原
      告另成立贈與契約，不得與原兩造間授權暨合作契約割裂
      觀察，又兩造另訂該增補協議既導因考量市場萎縮及出租
      量衰退，目的在回饋予基層出租店，而兩造復無可能將增
      加授權重製發行之十二集系爭著作光碟無償授權予基層出
      租店出租，則唯有使基層出租店支出同額權利金而能取得
      較多集數之系爭著作光碟，始達此一目的，是原告主張被
      告係藉增加授權重製發行之系爭著作光碟集數，降低系爭
      著作光碟每集之權利金，非無可採。
（三）原告九十七年六月三十日止已給付之權利金數額部分
    １原告主張其自兩造締約時起至九十七年六月三十日止，共
      依兩造間授權暨合作契約給付被告權利金三億一千七百四
      十七萬二千一百五十二元，業據提出（原證四）付款明細
      為證，並經被告自認無訛（見第三七頁書狀），且為九十
      九年十月六日、十一月十七日、十二月二十日、一００年
      一月二十六日、三月七日辯論期日兩造所不爭執。
    ２被告雖於一００年四月十三日辯論期日撤銷前開自認，改
      稱計至九十七年十月二日止原告共僅給付三億零五百九十
      二萬二千八百元之權利金（見第一六二頁筆錄、第一七六
      、一七七、一八一頁書狀），但已經原告表示不同意（見
      第一六二頁背面筆錄），而當事人主張之事實，經他造於
      準備書狀內或言詞辯論時或在受命法官、受託法官前自認
      者，無庸舉證；自認之撤銷，除別有規定外，以自認人能
      證明與事實不符或經他造同意者，始得為之，民事訴訟法
      第二百七十九條第一、三項規定甚明，是被告應舉證證明
      自認之情節與事實不符，惟被告就其未收取權利金三億一
      千七百四十七萬二千一百五十二元、僅收取三億零五百九
      十二萬二千八百元之權利金一節，始終未提出任何證據以
      實其說，其自認之撤銷於法尚有未合，原告計至九十七年
      六月三十日止，共給付被告權利金三億一千七百四十七萬
      二千一百五十二元，已足認定。
（四）按無法律上之原因而受利益，致他人受損害者，應返還其
      利益，雖有法律上之原因，而其後已不存在者，亦同，民
      法第一百七十九條定有明文。因他人之給付而受利益者，
      為給付之原因消滅時，應將所受利益返還，最高法院十九
      年上字第四七五號著有判例可資參照。
    １兩造間授權暨合作契約就系爭著作光碟授權重製發行之權
      利金，自九十六年六月一日起業已變更為每集二百二十七
      萬八千三百零二元，計至九十七年六月三十日止，原告業
      已給付被告系爭著作光碟權利金三億一千七百四十七萬二
      千一百五十二元，相當於授權重製發行一三九集系爭著作
      光碟之權利金（尚餘七十八萬八千一百七十四元），此經
      本院審認如前，而被告交付原告重製發行之系爭著作光碟
      共一二０集，此亦經兩造陳明在卷，原告依變更後兩造間
      授權暨合作契約應給付被告之權利金為二億七千三百三十
      九萬六千二百四十元（計算式：每集權利金二百二十七萬
      八千三百零二元，乘以一百二十集），與原告實際繳付金
      額相較，溢付權利金四千四百零七萬五千九百一十二元。
    ２被告辯稱依兩造間授權暨合作契約暨增補協議，原告有按
      期給付權利金之義務，兩造於九十七年十月二日簽立協議
      書，合意提前終止兩造間授權暨合作契約，是其九十七年
      十月二日前依約本有受領原告所給付之權利金之權利，非
      無法律上原因受有利益，而終止契約僅有向後發生效力，
      並無溯及之效力，是該法律上原因於兩造間授權暨合作契
      約終止後仍存在等語。經查：
    兩造間授權暨合作契約就原告取得被告獨家授權重製發行
      系爭著作光碟所應支付之對價為權利金，且係以「集」為
      計算基準，此觀（原證一、被證一）授權暨合作契約第六
      條第一點之規定即明，並為兩造所不爭執，是無論原告就
      權利金之履行期為何，係簽約時即預付全部之權利金，抑
      或數月、半年前預付，甚且於重製發行後方給付，要無改
      該等權利金係原告取得被告獨家授權重製發行二一二集系
      爭著作光碟對價之性質，且對價係逐集計算，前已敘及，
      亦即原告如僅獲授權重製發行一二０集之系爭著作光碟，
      即無庸支付逾一二０集系爭著作光碟之權利金二億七千三
      百三十九萬六千二百四十元，就原告所支付超過實際重製
      發行系爭著作光碟集數之權利金，均為依約預付將來之重
      製發行系爭著作光碟權利金。
    原告所支付超過實際重製發行系爭著作光碟之權利金，既
      均為依約預付將來重製發行系爭著作光碟之權利金，為「
      將來」重製發行系爭著作光碟之對價，則兩造間授權暨合
      作契約一經終止，除兩造另有約定外，被告固無庸續交付
      後續集數之系爭著作光碟供原告重製發行，原告亦無庸就
      「將來」集數之系爭著作光碟支付對價權利金，原告前依
      約預付之權利金已無從取得對待給付，原告給付、被告執
      有超過實際重製發行系爭著作光碟集數部分權利金之法律
      上原因已不存在，殆無疑義。
    ３被告復辯稱兩造於九十七年十月二日合意提前終止授權暨
      合作契約係因原告無法繼續依約給付陸續到期之權利金，
      為可歸責於原告之事由致契約無法履行，依契約第十三條
      第四點、第十七條約定之反面解釋，該公司無庸退還已受
      領之權利金云云。然：
    兩造間授權暨合作契約第十三條第二點約定有「(1)雙方當
      事人合意終止、(2)任一方當事人消滅、解散或進入重整、
      破產或清算程序或有退票、債信不良時、(3)任一方當事人
      因違反本契約之約定，他方當事人得依契約第十二條主張
      之終止」三款終止情狀，但第四點僅約定「如因第十六條
      （應為第十七條之誤）非可歸責於雙方當事人之事由致契
      約無法繼續履行時，授權人應依未交付節目之部分按比例
      退還已受領之權利金予被授權人」，第十七條亦僅約定「
      火災、地震、洪水、罷工、戰爭、政府命令、內亂、革命
      、法院命令，或其他天災地變或突發事件導致不能履行或
      延遲履行契約」之情形，有（原證一、被證一）授權暨合
      作契約附卷可稽。
    而原告依兩造間授權暨合作契約暨增補協議之約定，被告
      授權原告重製發行系爭著作光碟期間為九十六年十月一日
      起至九十八年九月三十日止，原告自簽約後、尚未重製發
      行系爭著作光碟之九十五年九月三十日起，即開始支付權
      利金，至遲於九十七年十二月三十日、八月三十一日或九
      十八年三月三十一日即付清全部之權利金，此觀（原證一
      、被證一）授權暨合作契約、（原證二、三、被證二、三
      ）增補協議書所載即明，是原告支付權利金必然早於實際
      重製發行系爭著作光碟，所支付之權利金數額必遠逾實際
      重製發行之系爭著作光碟集數。
    如依被告就兩造間授權暨合作契約（第十三條第四點）之
      解釋，兩造間授權暨合作契約除因火災、地震、洪水、罷
      工、戰爭、政府命令、內亂、革命、法院命令或其他天災
      地變或突發事件等非可歸責於雙方當事人之事由無法繼續
      履行，被告方應按未交付節目比例退還已受領之權利金予
      原告外，其餘情狀下被告均無庸退還權利金，則無異指兩
      造間授權暨合作契約縱因契約第十三條第二點所定之「被
      告消滅、解散、進入重整破產清算程序或有退票、債信不
      良情狀，或被告違反契約之約定經原告依契約第十二條終
      止時」，原告仍不得請求被告按未交付節目比例退還已受
      領之權利金予原告，顯與事理常情有違，委無可採。
    是兩造間授權暨合作契約第十三條第四點之約定，僅在明
      確規範被告必須按未交付節目比例退還已受領之權利金予
      原告之情狀，非謂非該等情狀，被告即無庸按未交付節目
      比例退還已受領之權利金予原告，本件兩造間授權暨合作
      契約係經兩造於九十七年十月二日合意提前終止，此經兩
      造陳述明確，固非屬契約第十三條第四點之情形，惟除兩
      造合意提前終止時另有約定外，尚難逕指兩造已約定此際
      被告無庸比例退還已受領之權利金予原告，亦足認定。
    ４被告復辯稱兩造於九十七年十月二日簽立協議書時，業已
      結算確認原告除已付權利金不得請求返還外，尚應給付其
      九十七年七至九月到期之權利金四千九百九十六萬七千八
      百五十元，及讓與對各直營錄影帶出租店及區代理商之債
      權等語，並執（被證四）協議書為憑。惟遍觀該協議書：
    協議書首段僅敘明兩造合意提前終止授權暨合作契約之原
      因為原告無法依約給付被告權利金；第十四至十六條僅敘
      明該協議經兩造及保證人簽章後生效、準據法與合意管轄
      法院及共有四份，兩造及連帶保證人二人各執一份，非實
      體權利義務、法律效果之約定。
    協議第一條約定合意終止之時間及原告自終止時起停止與
      發行合約相關之權利。
    第二至四條、第七條、第九條約定終止後被告交付與直營
      錄影帶出租店或區代理商間合約正本、書面告知發片收款
      狀況、移轉庫存系爭著作光碟ＤＶＤ及ＶＣＤ、提供終止
      前與直營錄影帶出租店及下游區代理商間財務資料、提供
      與發行合約相關民刑事案件資料、呈報法院權利人變更之
      義務，及協助被告與錄影帶出租店及區代理商後續簽訂發
      行系爭著作光碟ＤＶＤ、ＶＣＤ事宜。
    第五條約定原告所雇用之人員至被告任職不受競業禁止義
      務及保密義務拘束。
    第六條載明至九十七年十月一日止，原告積欠被告九十七
      年七月至九月份之權利金共四千九百九十六萬七千八百五
      十元，原告應提出書面償還計畫。
    第八條約定原告自終止日起停止處分使用任何屬於被告之
      著作物或相關之智慧財產權。
    第十條約定原告於終止後五日內退還系爭著作光碟母帶、
      壓片母盤及被告所提供之資料、物品。
    第十一條約定原告將就兩造間授權暨合作契約所生之對直
      營錄影帶出租店及區代理商之債權讓與被告。
    第十二條約定就原告因無法履行兩造間授權暨合作契約所
      生之對被告賠償責任及其他被告得對原告主張之權利，不
      因契約終止而喪失，被告仍得對原告主張賠償責任。
    第十三條約定原告連帶保證人群體娛樂有限公司、陳專銘
      代原告清償積欠權利金之方式及免除連帶保證人責任之條
      件。
      並無隻字片語提及原告「九十七年六月三十日以前」支付
      之權利金如逾實際重製發行系爭著作光碟集數，是否無庸
      退還，至第六條之約定，既已明確記載係「九十七年七月
      至九月份之權利金」，而兩造復約定權利金之支付方式為
      原告預先簽發交付票據，前業提及，則該約款僅係確認原
      告所簽發、九十七年七月至九月之權利金票據共四千九百
      九十六萬七千八百五十元並未兌現，難謂為並就九十七年
      六月三十日以前原告所預付且超過實際重製發行系爭著作
      光碟集數之權利金，另為「拋棄請求被告比例退還權利」
      之約定。
    ５參諸：
    兩造間授權暨合作契約原定每週重製發行二集之系爭著作
      光碟，發行前原告尚有七日之製作、提供期間，此由兩造
      間授權暨合作契約第七條第一點、第八條第一點之約定即
      明，而雙方九十七年十月二日（星期四）終止授權暨合作
      契約時，原告重製發行至系爭著作光碟第一一六集，當週
      （十月三日）及次週（十月十日）應發行之系爭著作光碟
      第一一七至一二０集，被告均不及自行重製發行，迄至同
      年十月十三日發行之第一二一集，方由被告重製發行，此
      經被告自承不諱（見第九八頁筆錄），核與證人即壓片工
      廠經理彭城涵法證述情節大致相符（見第一二九頁筆錄）
      。
    原告公司法律顧問嚴裕欽律師在臺灣高等法院亦證稱：「
      ‧‧‧九十七年十月二日協議書我並沒有參與‧‧‧終止
      協議後會有事項待收尾所以上訴人（即原告）委託我處理
      ‧‧‧當時並不是完全以九十七年十月二日協議書第十一
      條為限‧‧‧上訴人希望在九十七年十月二十日協議書中
      訂明影片的集數‧‧‧兩造就是切到一百二十集，自一百
      二十一集就由被上訴人公司（即被告）發行‧‧‧應該是
      在十月二日到十月二十日之間確定，兩造那時有密集的會
      商‧‧‧（法官問：集數達成協議後授權金部分如何處理
      ？）我們希望與被上訴人公司談清楚，但朱律師一直就說
      這部分沒有辦法訂到九十七年十月二十日的協議書內，朱
      律師說這部分雙方有集數也有單價這應該很容易算‧‧‧
      （法官問：十月二日簽約後為何還要確認集數？）因為上
      訴人公司認為他們預付權利金的金額是到一百四十集，但
      若在九十七年十月二日終止的話集數應該是到一百二十集
      ，中間會有二十集的落差，所以雙方就是在談這二十集的
      部分‧‧‧這個會牽涉到要不要我們的業務員與出租的店
      家接洽改由被上訴人公司處理，另外還有授權金的收取問
      題，因為誰發行就是誰去收，因為跟店家收取授權金的方
      式不一，但十月二日簽了終止契約馬上就要面臨下星期發
      新片由何人發行的問題，所以當時焦點集中在究竟切到一
      百二十集還是一百四十集，當時雖然沒有談到權利金的問
      題，不過談了集數應該權利金的總金額就會定下來，因為
      每一集有單價，這是我們這邊一直這樣認為，所以與對方
      一直這樣談‧‧‧」（見原證五臺灣高等法院九十九年年
      度上易字第二三四號九十九年七月二十日準備程序筆錄）
      。
    兩造於九十七年十月二十日另訂（原證六、被證十一）協
      議書，除確認同年月二日協議書第十一條之債權明細，及
      債權讓與之緣由為彌補原告無法繼續履行兩造間授權暨合
      作契約致被告所受之損失，重申兩造應相互協助他方與全
      臺灣地區錄影帶出租店間影片授權出租協議之終止或訂定
      外，並約定原告依約預行交付、自九十七年七月陸續到期
      之權利金票據，被告續收執為擔保，但暫不提示，俟結算
      後提示或返還，且附件除記載所讓與之債權，債務人即錄
      影帶出租店或連鎖店名稱、種類為支票或本票或刷卡外，
      並分別計列第一至一二０集之數額及第一二一至二一二集
      之數額，前業載明。
      則兩造九十七年十月二日簽立終止協議書時，並未確定由
      原告重製發行之系爭著作光碟集數，迄至九十七年十月十
      三日被告已順利自行重製發行第一二一集後，方確認是項
      情節，兩造九十七年十月二日簽立之協議書尚未能結算確
      認原告應付權利金數額，自無原告已付之權利金不得請求
      返還之意，堪以認定。
    ６又雙方九十七年十月二十日協議書既合意就一二０集以前
      之系爭著作光碟，原告得享有重製發行權利及所生利益，
      第一二一集以後之系爭著作光碟方非被告授權原告重製發
      行、原告不得享有重製發行權利及可得利益，就讓與債權
      實際獲償數額尚待結算，且自九十七年七月起陸續到期之
      權利金，暫由被告執有作為最終結算之擔保，暫不提示，
      待最終結算時，一併納入最終結算計算之，如應返還原告
      者，於結算後即應返還（見該協議書第五條），足見原告
      就九十七年七月起到期之權利金已無給付義務，該等權利
      金票據僅係供擔保結算後實際獲償數額不足清償被告所受
      讓債權之損失，是九十七年十月二日協議書第六條之記載
      僅係確認原告九十七年七月至九月共四千九百九十六萬七
      千八百五十元之權利金票據並未兌現，亦無原告尚應給付
      被告九十七年七至九月到期之權利金四千九百九十六萬七
      千八百五十元之意，亦足認定。
    ７綜上，原告依兩造間授權暨合作契約就一二０集系爭著作
      光碟之重製發行應給付被告二億七千三百三十九萬六千二
      百四十元之權利金，但原告於九十七年六月三十日前預付
      被告三億一千七百四十七萬二千一百五十二元之權利金，
      溢付四千四百零七萬五千九百一十二元，九十七年十月二
      日兩造終止授權暨合作契約後，除兩造另有約定外，原告
      給付及被告執有超過一二０集系爭著作光碟權利金之法律
      上原因已不存在，而兩造間授權暨合作契約並未約定於雙
      方合意提前終止契約情狀下，被告無庸比例退還已受領之
      權利金予原告，兩造於九十七年十月二日簽立之協議書，
      亦無原告拋棄請求被告比例退還權利之約定，甚且於同年
      月二十日協議書中約定原告就自九十七年七月起陸續到期
      之權利金已無給付義務，則原告依民法第一百七十九條規
      定請求被告返還溢付之權利金四千四百零七萬五千九百一
      十二元，尚非無憑。
（五）次按二人互負債務，而其給付種類相同，並均屆清償期者
      ，各得以其債務，與他方之債務，互為抵銷，民法第三百
      三十四條第一項前段亦有明文規定。
    １本件被告以九十七年十月二日協議書第六條所定四千九百
      九十六萬七千八百五十元之權利金債權，以及其因終止契
      約短收四千二百七十萬八千三百五十一元之權利金，並額
      外支付三千九百四十二萬八千六百零四元（含一百一十五
      萬六千零二十七元之運費、燃料費、郵資等），合計八千
      二百一十三萬二千四百五十五元，受有損失，所生對原告
      損害賠償債權，抵銷對原告之不當得利返還債務。
    ２惟主張抵銷之請求，其成立與否經裁判者，以主張抵銷之
      額為限，有既判力，民事訴訟法第四００條第二項規定甚
      明。關於九十七年十月二日協議書第六條所定四千九百九
      十六萬七千八百五十元之權利金債權，被告曾在另訴據以
      主張抵銷對原告之九十七年五月八日起至九月十日止霹靂
      布袋戲直銷版ＤＶＤ光碟共五十九萬零三百一十元之貨款
      債務，經法院確定裁判認為不成立，有（原證七）臺灣高
      等法院九十九年度上易字第二三四號民事判決在卷可考，
      是該等債權在五十九萬零三百一十元範圍內不存在，已有
      既判力，被告不得重為主張。
    ３又兩造間九十七年十月二日協議書第六條「乙方（即原告
      ）同意，至九十七年十月一日止，乙方仍積欠甲方（即被
      告）九十七年七月至九月份權利金共肆仟玖佰玖拾陸萬柒
      仟捌佰伍拾元整，乙方並應就積欠權利金以書面向甲方提
      出償還計畫」之規定，由同年月二十日協議書第五條「乙
      方（即被告）同意，乙方執有之委製契約及增補協議自九
      十七年十月二日終止後自九十七年七月始陸續到期之甲方
      （即原告）票據，在進行前條之結算前，甲方同意暫由乙
      方執有作為最終結算之擔保，暫不提示，待最終結算時，
      一併納入最終結算計算之，如應返還甲方者，於結算後即
      應返還甲方‧‧‧」之約定可認僅係確認原告九十七年七
      月至九月共四千九百九十六萬七千八百五十元之權利金票
      據並未兌現，並無原告尚應給付被告九十七年七至九月到
      期之權利金四千九百九十六萬七千八百五十元之意，此經
      本院審認如前，並與臺灣高等法院九十九年度上易字第二
      三四號確定判決認定結果一致，有（原證七）臺灣高等法
      院九十九年度上易字第二三四號民事判決可按，而爭點效
      係指法院於確定判決理由中，就訴訟標的以外當事人所主
      張之重要爭點，本於當事人辯論之結果已為判斷時，除有
      顯然違背法令，或當事人已提出新訴訟資料足以推翻原判
      斷之情形外，於同一當事人就與該重要爭點有關所提起之
      他訴訟不得再為相反之主張，法院亦不得作相反之判斷，
      以符民事訴訟法上之誠信原則，最高法院九十九年度台上
      字第七八一號著有裁判闡釋甚明，本件被告迄未就九十七
      年十月二日協議書第六條所定四千九百九十六萬七千八百
      五十元之權利金債權提出足以推翻原判斷之新訴訟資料，
      其復以該等四千九百九十六萬七千八百五十元權利金債權
      主張抵銷對原告之不當得利返還債務，難認有據。
    ４至被告主張因終止兩造間授權暨合作契約短收四千二百七
      十萬八千三百五十一元之權利金，並額外支付三千九百四
      十二萬八千六百零四元（含一百一十五萬六千零二十七元
      之運費、燃料費、郵資等），合計八千二百一十三萬二千
      四百五十五元，受有損失，所生對原告損害賠償債權部分
    解除權之行使，不妨礙損害賠償之請求；第二百五十八條
      及第二百六十條之規定，於當事人依法律之規定終止契約
      者準用之，民法第二百六十條、第二百六十三條規定甚明
      。而民法第二百六十條規定解除權之行使，不妨礙損害賠
      償之請求，據此規定，債權人解除契約時，得併行請求損
      害賠償，惟其請求損害賠償，並非另因契約解除所生之新
      賠償請求權，並非積極的認有新賠償請求權發生，乃使因
      債務不履行（給付不能或給付遲延）所生之其他賠償請求
      權，不因解除權之行使而受妨礙，不因解除失其存在，仍
      得請求而已，故因契約消滅所生之損害，並不包括在內，
      因此該條所規定之損害賠償請求權，係專指因債務不履行
      之損害賠償而言，最高法院五十五年台上字第一一八八號
      、二七二七號著有判例可資參照。
    本件兩造因原告未能兌現發票日為九十七年七月至九月之
      權利金票據，而合意提前終止契約，此經兩造陳明在卷，
      是原告違約行為僅未能兌現發票日為九十七年七月至九月
      之權利金票據一節，合先敘明。
    兩造間九十七年十月二日協議書第十二條約定：「甲乙雙
      方同意，就乙方（即原告）因無法履行發行合約所生之對
      甲方（即被告）的賠償責任及其他甲方得對乙方主張之權
      利，不因甲乙雙方簽訂本協議而喪失，甲方仍得對乙方主
      張賠償責任及其他因乙方無法履行發行合約所生之相關權
      利」，與民法第二百六十條規定相當，其中「其他甲方得
      對乙方主張之權利」，依該約款後段「甲方仍得對乙方主
      張賠償責任及其他因乙方無法履行發行合約所生之相關權
      利」之文義，顯係指其他因原告無法履行發行合約所生之
      相關權利，亦即兩造間授權暨合作契約第六條第四點、第
      十二條第二點之違約金債權，非指被告仍得要求原告履行
      兩造間授權暨合作契約第六條支付後續權利金、第八條發
      行系爭著作光碟、第九條策劃舉辦大型宣傳及推廣活動、
      促使經銷商及租賃或銷售業者配合活動宣傳、文宣張貼、
      蒐集市場資訊、保護系爭著作光碟智慧財產權、報告取締
      盜版案件進度、第十條負擔系爭著作光碟發行、宣傳、行
      銷、活動舉辦、包裝、生產相關費用之義務，亦即被告已
      無向原告收取重製發行第一二一集以後系爭著作光碟權利
      金，及負擔發行、宣傳、行銷、活動舉辦、包裝、生產相
      關費用之權利。
    兩造於九十七年十月二日終止授權暨合作契約後，被告既
      無向原告收取重製發行第一二一集以後系爭著作光碟權利
      金，及負擔發行、宣傳、行銷、活動舉辦、包裝、生產相
      關費用之權利，被告自已喪失向原告收取所指四千二百七
      十萬八千三百五十一元權利金或要求原告負擔額外支付三
      千九百四十二萬八千六百零四元（含一百一十五萬六千零
      二十七元之運費、燃料費、郵資等）費用之權利，其無償
      或僅收取少許對價而將自行製作之第一二一集以後系爭著
      作光碟授權他人出租，以及負擔第一二一集以後系爭著作
      光碟之發行、宣傳、行銷、活動舉辦、包裝、生產相關費
      用，均非因原告終止前之違約行為即「未兌現發票日為九
      十七年七月至九月之權利金票據」所生損害，應由被告自
      行承擔，況就被告額外支付三千九百四十二萬八千六百零
      四元費用部分，已經原告否認，被告始終未提出任何證據
      以實其說，自難遽採，被告以對原告短收四千二百七十萬
      八千三百五十一元權利金及額外支付三千九百四十二萬八
      千六百零四元費用，合計八千二百一十三萬二千四百五十
      五元之損害賠償債權，主張抵銷對原告之不當得利返還債
      務，亦無理由。
五、次按給付有確定期限者，債務人自期限屆滿時起，負遲延責
    任；給付無確定期限者，債務人於債權人得請求給付時，經
    其催告而未為給付，自受催告時起，負遲延責任，其經債權
    人起訴而送達訴狀，或依督促程序送達支付命令，或為其他
    相類之行為者，與催告有同一之效力；遲延之債務，以支付
    金錢為標的者，債權人得請求依法定利率計算之遲延利息；
    應付利息之債務，其利率未經約定，亦無法律可據者，週年
    利率為百分之五，民法第二百二十九條第一項、第二項、第
    二百三十三條第一項前段、第二百零三條亦有明文。本件原
    告依兩造間授權暨合作契約預付權利金，終止後溢付四千四
    百零七萬五千九百一十二元，原告給付及被告執有超過一二
    ０集系爭著作光碟權利金之法律上原因已不存在，兩造間授
    權暨合作契約及嗣後簽立之協議書就此情節下權利金之返還
    並無特別約定，被告亦無四千九百九十六萬七千八百五十元
    之權利金債權、八千二百一十三萬二千四百五十五元之損害
    賠償債權可資抵銷對原告之不當得利返還債務，從而，原告
    依民法第一百七十九條規定請求被告返還溢付之權利金四千
    四百零七萬五千九百一十二元，及自起訴狀繕本送達翌日即
    九十九年五月十五日起至清償日止，按週年利率百分之五計
    算之利息，洵屬有據，應予准許。
六、本件事證已臻明確，兩造其餘攻擊防禦方法及所提證據，於
    判決結果不生影響，爰不一一論列，併此敘明。
七、兩造均陳明願供擔保請准宣告假執行及免為假執行，經核均
    無不合，爰分別酌定相當擔保金額准許之。
據上論結，本件原告之訴有理由，依民事訴訟法第七十八條、第
三百九十條第二項、第三百九十二條第二項，判決如主文。
中    華    民    國   100    年    12    月    13    日
                    民事第八庭  法  官  洪文慧
上列正本核與原本無異。
如不服本判決，得於判決書送達之翌日起二十日內，以書狀敘述
理由，向本庭提起上訴，如委任律師提起上訴者，應一併繳納上
訴審裁判費。
中    華    民    國   100    年    12    月    14    日
                                書記官  林佳慧